臺灣高等法院臺南分院刑事判決
111年度上訴字第711號
上  訴  人  臺灣嘉義地方檢察署檢察官
被      告  賴素月
選任辯護人  劉育辰律師
上列上訴人因被告偽造有價證券等案件，不服臺灣嘉義地方法院
111年度訴字第94號中華民國111年4月28日第一審判決（經臺灣
嘉義地方法院於110年12月20日以110年度聲判字第8號裁定交付
審判，視為已提起公訴），提起上訴，本院判決如下：
    主  文
上訴駁回。
    事實及理由
一、按民國110年6月16日修正公布、同月18日施行之刑事訴訟法
    第348條規定：「上訴得對於判決之一部為之。對於判決之
    一部上訴者，其有關係之部分，視為亦已上訴。但有關係之
    部分為無罪、免訴或不受理者，不在此限。上訴得明示僅就
    判決之刑、沒收或保安處分一部為之。」。查本案係於上開
    規定修正施行後之111年6月7日始繫屬於本院，此有臺灣嘉
    義地方法院111年6月6日嘉院傑刑祥111訴94字第1110006788
　　號函上所蓋本院收文戳章（見本院卷第3頁）存卷可稽，是
    本案上訴之效力及其範圍，應依現行刑事訴訟法第348條規
    定判斷，合先敘明。
二、原審於111年4月28日以111年度訴字第94號判決認定被告賴
    素月犯如原判決附表「主文」欄所示之罪，分別處原判決附
    表「主文」欄所示之刑，應執行有期徒刑2年，緩刑2年，並
    為相關沒收之諭知。檢察官於收受該判決正本後，以原判決
    量刑及定應執行刑過輕（含依刑法第59條規定酌減其刑、緩
    刑未附條件是否適當）為由提起上訴，並經本院當庭向檢察
    官確認上訴範圍無訛（見本院卷第327-328頁），揆諸前開
    說明，檢察官顯僅就原判決關於量刑及定應執行刑部分（含
    依刑法第59條規定酌減其刑、緩刑未附條件是否適當）提起
    上訴，至於原判決其他部分，均不予爭執，亦未提起上訴，
    而該量刑及定應執行刑部分（含依刑法第59條規定酌減其刑
    、緩刑未附條件是否適當）與原判決事實之認定、罪名、沒
    收之諭知，依前開新修正之規定，可以分離審查，本院爰僅
    就原判決量刑及定應執行刑部分（含依刑法第59條規定酌減
    其刑、緩刑未附條件是否適當）加以審理。
三、經本院審理結果，因檢察官僅就原判決量刑及定應執行刑部
    分（含依刑法第59條規定酌減其刑、緩刑未附條件是否適當
    ）提起上訴，業如前述，故本案犯罪事實、所犯法條、論罪
    、沒收部分之認定，均如第一審判決書所記載之事實、證據
    、論罪理由、沒收（如附件）。
四、檢察官上訴意旨略以：原判決未審酌被告賴素月並未認罪，
    亦未積極與告訴人達成和解，並無刑法第59條「顯可憫恕」
    之情形，原判決逕以刑法第59條減輕被告之刑度，且逕予被
    告未附任何條件之緩刑宣告，均顯有適用法則不當之違誤，
    爰提起上訴，請求撤銷原判決，更為適當合法之判決。　　
五、本案偽造有價證券罪部分，適用刑法第59條減刑規定：
  ㈠按刑事審判旨在實現刑罰權之分配的正義，故法院對有罪被
    告之科刑，應符合罪刑相當之原則，使輕重得宜，罰當其罪
    ，以契合社會之法律感情，此所以刑法第57條明定科刑時應
    審酌一切情狀，尤應注意該條所列10款事項以為科刑輕重之
    標準，並於同法第59條賦予法院以裁量權，如認犯罪之情狀
    顯可憫恕，認科以最低度刑仍嫌過重者，得酌量減輕其刑。
    又刑法第59條關於犯罪之情狀顯可憫恕，認科以最低刑度仍
    嫌過重者，得減輕其刑之規定，係立法者賦予審判者之自由
    裁量權，俾就具體之個案情節，於宣告刑之擇定上能妥適、
    調和，以濟立法之窮。是該條所謂犯罪之情狀，乃泛指與犯
    罪相關之各種情狀，自亦包含同法第57條所定10款量刑斟酌
    之事項，亦即該二法條所稱之情狀，並非有截然不同之領域
    。而94年2月2日修正公布、95年7月1日施行之刑法第59條修
    正立法理由稱：「本條所謂『犯罪之情狀可憫恕』，自係指裁
    判者審酌第57條各款所列事項以及其他一切與犯罪有關之情
    狀之結果」等語，亦同此旨趣。從而，審判法院此項自由裁
    量職權之行使，倘無明顯濫權或失當，應予尊重，無許當事
    人依憑主觀任指為違法（最高法院105年度台上字第853號判
    決意旨參照）。基此，審判法院於裁判上適用第59條酌減其
    刑時，自應就犯罪一切情狀（包括第57條所列舉之10款事項
    ），予以全盤考量，審酌其犯罪有無可憫恕之事由，以為判
    斷，並不排除第57條所列舉10款事由之審酌，如其程度達於
    確可憫恕，非不得予以酌減。衡酌偽造有價證券罪為最輕本
    刑3 年以上有期徒刑之罪，考其立法意旨在維護市場秩序，
    保障交易信用，然同為觸犯偽造有價證券罪之行為人，其原
    因動機不一，犯罪情節未必相同，所造成危害社會之程度亦
    屬有異，法律科處此類犯罪，所設之法定最低本刑卻同為3 
    年以上有期徒刑，不可謂不重，自非不可依客觀犯行與主觀
    惡性二者加以考量其情狀，是否有可憫恕之處，俾使法院就
    個案之量刑，能斟酌至當。
  ㈡查被告與林文渭為夫妻關係，於林文渭生前，與林文渭共同
    經營御嘉公司，經林文渭授權以林文渭之名義簽發支票；被
    告於林文渭過世後，為處理林文渭的債務及支應御嘉公司之
    營運資金，而偽造林文渭之支票，致罹重典，惟被告偽造之
    支票A、B、C的票面金額不高，除支票A是交付御嘉公司的下
    包商外，其餘支票B、C、D均係存入被告自己的帳戶，而未
    在外廣泛流通，支票D更是被告自己先將票面金額存入林文
    渭的支票存款帳戶，再持支票D兌領，其犯罪情節與大量偽
    造有價證券以供販賣或詐欺，因而擾亂金融秩序之重大經濟
    犯罪者，實屬有間，且被告於本院準備程序及審理時亦已坦
    承偽造有價證券之犯行，並於本院準備程序後，將告訴人聲
    請強制執行之款項返還給告訴人，有被告提出之原審法院繳
    款收據影本在卷可按（見本院卷第365頁），足見被告顯有
    悔意，本院斟酌上情，認縱對被告處以偽造有價證券罪之最
    低度刑即有期徒刑3年，猶嫌過重，在客觀上足以引起一般
    人之同情，確有情輕法重之憾，爰就被告所犯偽造有價證券
    各罪，均依刑法第59條規定減輕其刑。
六、上訴駁回之理由：
　㈠原判決以被告罪證明確，適用相關規定，並審酌被告以林文
    渭名義製作取款憑條後行使，及簽發支票的目的，係於林文
    渭過世後，身為家長，為統整林文渭之財產，用以支付林文
    渭的醫療費用、喪葬費用、林文渭生前的債務以及御嘉公司
    之營運資金，因便宜行事而觸犯本案，其情可憫。其各次犯
    行的手段、情節、所提領款項、簽發支票的金額，犯後坦承
    客觀行為，惟因林文渭遺產分配及其他民事訴訟案件，與其
    子即告訴人尚未有共識或達成和解，告訴人執意提告，然被
    告已於與告訴人的民事訴訟中，承諾將本案提領、兌現的款
    項回復原狀，返還至林文渭的遺產中，已見被告盡力彌補本
    案損害的決心及努力，暨考量被告自陳高商畢業的智識程度
    ，育有二子，現有6個孫子，原均同住一址，因林文渭過世
    後的家產紛爭，告訴人一家5口已搬出，現為御嘉公司的董
    事長之家庭、經濟狀況等一切情狀，各量處如原判決附表「
    主文」欄所示之刑，並考量被告各次犯行的時間尚屬接近，
    所侵害的法益單純，基於罪責相當之要求，為符合刑罰公平
    性、對被告施以矯正之必要性，爰定其應執行之刑為有期徒
    刑2年，以兼顧對於被告之警示及刑罰衡平原則。另說明：
    被告未曾因故意犯罪受有期徒刑以上刑之宣告，有臺灣高等
    法院被告前案紀錄表在卷可憑，其因一時失慮觸犯本案，犯
    後坦承客觀犯行，其因配偶林文渭過世後衍生家產糾紛，與
    親生兒子即告訴人間的訴訟紛爭不斷，告訴人就本案執意提
    告之過程，應已使被告受有家庭失和、母子相殘的錐心之痛
    ，諒其經此審理及科刑程序，已知警惕，而無再犯之虞，本
    院認所宣告之刑，以暫不執行為適當，爰宣告緩刑2年。經
    核原審就本案量刑及定應執行刑部分，並無不合。
　㈡檢察官雖以前詞提起上訴。然查：⑴按刑法第59條酌量減輕其
    刑之規定，屬事實審法院於職權範圍內得酌定之事項，除其
    裁量權之行使，明顯違反比例原則外，即不得任意指摘為違
    法。本件原審認定被告所犯偽造有價證券之犯行，有刑法第
    59條酌量減輕其刑之適用，其所為裁量權之行使，經核本諸
    罪刑相當原則、比例原則及公平原則等綜合判斷，均難謂有
    何濫用職權或違法、恣意、架空法定刑期或有礙公平正義之
    維護等情形，況被告於本院準備程序及審理時亦已坦承偽造
    有價證券之犯行，並於本院準備程序後，將告訴人聲請強制
    執行之款項返還給告訴人，已如前述，與檢察官上訴意旨所
    載之犯後態度，已然不同，實難謂原判決就刑法第59條酌減
    其刑之裁量權之行使有何不當或違法，是檢察官此部分之上
    訴難謂有理由。⑵按刑罰之量定，固屬法院自由裁量之職權
    行使，但仍應審酌刑法第57條所列各款事由及一切情狀，為
    酌量輕重之標準，並非漫無限制。在同一犯罪事實與情節，
    如別無其他加重或減輕之原因，下級審法院量定之刑，亦無
    過重或失輕之不當情形，則上級審法院對下級審法院之職權
    行使，原則上應予尊重(最高法院85年度台上字第2446號判
    決意旨參照)。原判決以被告之責任為基礎，詳予斟酌被告
    犯罪之動機、目的、手段、所生損害及犯罪之態度等一切情
    狀（詳如前揭），而為被告刑期之量定，顯已具體斟酌刑法
    第57條所列情形，其量刑核屬相當，亦符比例原則，未有偏
    執一端而有失之過重或過輕之情事，依上開最高法院判決意
    旨，自不得指為違法，檢察官認原審量刑過輕，亦不可採。
    ⑶按行為經法院評價為不法之犯罪行為，且為刑罰科處之宣
    告後，究應否加以執行，乃刑罰如何實現之問題。依現代刑
    法之觀念，在刑罰制裁之實現上，宜採取多元而有彈性之因
    應方式，除經斟酌再三，認確無教化之可能，應予隔離之外
    ，對於有教化、改善可能者，其刑罰執行與否，則應視刑罰
    對於行為人之作用而定。倘認有以監禁或治療謀求改善之必
    要，固須依其應受威嚇與矯治之程度，而分別施以不同之改
    善措施（入監服刑或在矯治機關接受治療）；反之，如認行
    為人對於社會規範之認知並無重大偏離，行為控制能力亦無
    異常，僅因偶發、初犯或過失犯罪，刑罰對其效用不大，祇
    須為刑罰宣示之警示作用，即為已足，此時即非不得緩其刑
    之執行，並藉違反緩刑規定將入監執行之心理強制作用，謀
    求行為人自發性之改善更新。而行為人是否有改善之可能性
    或執行之必要性，固係由法院為綜合之審酌考量，並就審酌
    考量所得而為預測性之判斷，但當有客觀情狀顯示預測有誤
    時，亦非全無補救之道，法院仍得在一定之條件下，撤銷緩
    刑（參刑法第75條、第75條之1），使行為人執行其應執行
    之刑，以符正義。由是觀之，法院是否宣告緩刑，有其自由
    裁量之職權，而基於尊重法院裁量之專屬性，對其裁量宜採
    取較低之審查密度，祇須行為人符合刑法第74條第1項所定
    之條件，法院即得宣告緩刑，與行為人犯罪情節是否重大，
    是否坦認犯行並賠償損失，並無絕對必然之關聯性；倘事實
    審法院未有逾越法律所規定之範圍，或恣意濫用其權限，即
    不得任意指摘為違法，以為第三審上訴之理由（最高法院10
    2年度台上字第4161號判決意旨參照）。末按緩刑之宣告，
    以具備刑法第74條第1項各款所定條件，且可認為以暫不執
    行刑罰為適當之情形為要件，而宣告緩刑與否，屬於法院裁
    判時得依職權自由裁量之事項，不得以原判決是否宣告緩刑
    或宣告附如何條件之緩刑，即指為違背法令（最高法院103
    年度台上字第3762號判決意旨參照）。換言之，緩刑之宣告
    與否，或附條件緩刑所諭知之條件，乃實體法上賦予法院得
    為自由裁量之事項，法院行使此項職權時，除明顯違反比例
    原則與平等原則外，不得任意指為違法（最高法院102年度
    台上字第2630號判決意旨參照）。經查，本案被告未曾因故
    意犯罪而受有期徒刑以上刑之宣告，業如前述，原判決審酌
    被告因一時失慮觸犯刑章，經此偵審教訓後，當知警惕，應
    無再犯之虞等情，諭知被告緩刑2年，且未附加緩刑之條件
    ，尚符合比例原則與平等原則等一般法律原則之要求，與客
    觀上之適當性、相當性與必要性之價值要求無違，並無濫用
    裁量權之違法。又被告與告訴人和解與否，尚非緩刑諭知與
    否之唯一審酌事項，是認檢察官以被告未就其告訴人之糾紛
    全部達成和解，認為原判決宣告緩刑不當，尚非的論。
  ㈢綜上所述，原判決認事用法並無違誤，量刑及未附條件之緩
    刑諭知亦屬妥適，應予維持。檢察官猶執前詞提起上訴，指
    摘原判決不當，為無理由，應予駁回。
據上論斷，應依刑事訴訟法第368條，判決如主文。
本案經檢察官江金星提起上訴，檢察官葉耿旭到庭執行職務。
中　　華　　民　　國　　111 　年　　9 　　月　　13　　日
                  刑事第一庭    審判長法  官  陳連發
                                      法  官  洪榮家   
                                      法  官  何秀燕　
以上正本證明與原本無異。
如不服本判決應於收受送達後20日內向本院提出上訴書狀，其未
敘述上訴理由者，並得於提起上訴後20日內向本院補提理由書（
均須按他造當事人之人數附繕本）「切勿逕送上級法院」。
　　　　　　　　　　　　　　　　　　　書記官  翁心欣　　
中　　華　　民　　國　　111 　年　　9 　　月　　13　　日

附錄本案論罪科刑法條：
中華民國刑法第216條：
（行使偽造變造或登載不實之文書罪）
行使第210條至第215條之文書者，依偽造、變造文書或登載不實
事項或使登載不實事項之規定處斷。

中華民國刑法第210條：
（偽造變造私文書罪）
偽造、變造私文書，足以生損害於公眾或他人者，處5年以下有
期徒刑。

中華民國刑法第201條：
意圖供行使之用，而偽造、變造公債票、公司股票或其他有價證
券者，處3年以上10年以下有期徒刑，得併科9萬元以下罰金。
行使偽造、變造之公債票、公司股票或其他有價證券，或意圖供
行使之用而收集或交付於人者，處1年以上7年以下有期徒刑，得
併科9萬元以下罰金。